臺灣高等法院臺中分院刑事判決
110年度上訴字第1275號
上  訴  人  
即  被  告  李佳輝




                   （現另案在法務部矯正署臺中監獄南屯分                       監執行）
選任辯護人  周仲鼎律師
上列上訴人即被告因違反毒品危害防制條例等案件，不服臺灣臺
中地方法院109年度訴字第2590號中華民國110年4月20日第一審
判決（起訴案號：臺灣臺中地方檢察署109年度偵字第26552號、
第26572號；移送併辦案號：臺灣臺中地方檢察署109年度偵字第
32855號），提起上訴，本院判決如下：
    主  文
上訴駁回。
    犯罪事實
一、李佳輝明知海洛因係毒品危害防制條例第2條第2項第1款所
    列管之第一級毒品，不得非法持有、販賣，竟分別基於販賣
    第一級毒品之犯意，意圖營利販賣第一級毒品海洛因（下稱
    海洛因），而為下列行為：
  ㈠李佳輝以其所持用之SAMSUNG廠牌行動電話（下稱甲行動電話
    ，插置門號0000000000號〈下稱甲門號〉SIM卡）作為聯繫交
    易毒品之工具，而於民國109年4月13日10時57分許，與持用
    序號000000000000000號（下稱Ａ序號）行動電話（插置門號
    0000000000號〈下稱Ａ門號〉SIM卡）之○○○聯繫，雙方約定交
    易海洛因之相關事宜後，李佳輝即於同日10時57分至12時29
    分間某時，駕駛牌照號碼00000000號自用小客車（下稱甲車
    ）至○○○所經營位在臺中市○○區○○○路000號之「○○○自助洗衣
    店」與○○○見面，2人見面後，李佳輝即販賣並交付重量約1
    公克之海洛因予○○○，○○○並交付購毒價金新臺幣（下同）5,
    000元予李佳輝，而完成毒品交易。
  ㈡李佳輝以其所持用甲行動電話（插置甲門號SIM卡）作為聯繫
    交易毒品之工具，而於109年4月17日10時57分許至同日15時
    13分許，多次與持用Ａ門號之○○○聯繫，雙方約定交易海洛因
    之相關事宜後，○○○即先駕駛牌照號碼00000000號自小客車
    於同日14時7分許抵達雲林縣○○鎮○○路0段00號「○○○車旅館
    」；李佳輝再駕駛甲車於同日15時37分許抵達上開汽車旅館
    ，並於同日15時48分許進入該汽車旅館601號房與○○○見面，
    李佳輝即販賣並交付重量約1台錢、價格為2萬元之海洛因予
    ○○○，○○○因身上現金不夠，乃先交付購毒價金17,000元予李
    佳輝，尚賒欠餘款3,000元。
二、嗣檢察官指揮員警對○○○所持用之門號實施通訊監察及實施
    行動蒐證而查悉上情，並經○○○供出其毒品上手為李佳輝，
    乃再對李佳輝所持用之門號實施通訊監察，之後警方於109
    年9月2日10時25分許，持臺灣臺中地方法院所核發之搜索票
    及檢察官所核發之拘票，至臺南市○區○○路00號之5李佳輝居
    所欲執行搜索、拘提，惟見李佳輝駕駛車牌號碼000-0000號
    自用小客車（下稱乙車）正欲離去，埋伏之員警乃上前表明
    警察身分，並要求李佳輝下車受檢執行職務時，李佳輝為抗
    拒逮捕，明知員警正依法執行職務，仍基於對依法執行職務
    之公務員施以強暴及毀損公務員職務上所掌管物品之犯意，
    駕車衝撞前方由臺中市政府警察局刑事警察大隊（下稱臺中
    市刑警大隊）第六隊警員○○○所騎乘之其向友人商借使用之
    車牌號碼000-0000號普通重型機車（下稱Ｂ機車），再倒車
    衝撞路邊民眾停放之○○○所有車牌號碼000-0000號重型機車
    、周鋼源所有車牌號碼00-0000號自用小客車、車牌號碼000
    0-00號自用小客車、○○○所有車牌號碼000-0000號自用小客
    車及臺中市政府警察局所有牌照號碼000-0000號偵防車（下
    稱Ｃ汽車）暨附近仁和路0000號、0000號、0000號、0000號
    民宅，致Ｂ機車、Ｃ汽車及民眾所停放之機車、汽車暨民宅之
    大門、牆壁、磁磚、欄杆受損（民眾財物毀損部分均未據告
    訴），○○○因而受有右側膝及小腿挫傷之傷害，李佳輝因其
    所駕駛之乙車已無法駕駛即棄車逃逸，臺中市刑警大隊第六
    隊副隊長○○○、警員○○○見狀即上前壓制，惟李佳輝仍頑強抵
    抗，副小隊長○○○因而受有肢體多處挫傷，警員○○○則受有肢
    體多處挫傷（傷害○○○、○○○、○○○部分，業經○○○等3人於偵
    查中均撤回告訴），李佳輝以上開強暴手段妨害員警執行上
    開公務，並損壞員警職務上所掌管之Ｃ汽車後，方為警逮捕
    ，警方並當場扣得李佳輝所有供其聯繫販賣毒品所用之甲行
    動電話（含甲門號SIM卡）。
三、案經○○○、○○○、○○○訴由臺中市政府警察局刑事警察大隊報
    請臺灣臺中地方檢察署檢察官偵查起訴。
    理  由
壹、關於證據能力部分：
一、被告之自白，非出於強暴、脅迫、利誘、詐欺、疲勞訊問、
    違法羈押或其他不當方法，且與事實相符者，得為證據，刑
    事訴訟法第156條第1項定有明文。亦即被告之自白係出於自
    由意思，且與事實相符者，即有證據能力，反之，若係非法
    取供者，因其陳述非出於任意性，其所為之陳述即無證據能
    力。本案上訴人即被告李佳輝（下稱被告）於警詢、偵訊、
    原審及本院準備程序與審理時確有於各次訊問時，依法告知
    被告權利後，再就犯罪事實逐一訊問被告，並予其充分之機
    會說明與解釋，且亦查無其有遭受強暴、脅迫、利誘、詐欺
    、疲勞訊問、違法羈押或其他不當方法之狀態下而為自白之
    情事，或有何外部因素足資影響被告陳述之意思自由，是以
    被告於警詢、偵訊、原審及本院就關於販賣第一級毒品及妨
    害公務執行與毀損公務員職務上掌管之物品所為之自白，均
    堪認係出於自由意志，且與下述證人證述之情節大致相符，
    足認被告該自白核與事實相符，依法自得作為證據。
二、被告以外之人於偵查中向檢察官所為之陳述，除顯有不可信
    之情況者外，得為證據，刑事訴訟法第159條之1第2項定有
    明文，而該條之立法理由係認被告以外之人（包括證人、鑑
    定人、告訴人、被害人及共同被告等）之陳述如在法官面前
    為之，因其任意陳述之信用性係在已受確定保障之情況下所
    為，自得作為證據。而現階段刑事訴訟法規定檢察官代表國
    家偵查犯罪、實施公訴，依法其有訊問被告、證人及鑑定人
    之權，證人、鑑定人且須具結，而實務運作時，檢察官偵查
    中向被告以外之人所取得之陳述，原則上均能遵守法律規定
    ，不致違法取供，其可信度極高，職是，被告以外之人前於
    偵查中已具結而為證述，除反對該項供述得具有證據能力之
    一方已釋明「顯有不可信之情況」之理由外，即不宜遽指該
    證人於偵查中之陳述不具證據能力。本件證人○○○於偵查中
    在檢察官前所為陳述，已經依法具結，前揭證人並未提及檢
    察官在訊問時有不法取供之情形，被告及其辯護人亦未釋明
    上開證人之陳述有何顯不可信之情況，依上開規定，上開證
    人於偵查中之證述，自具有證據能力。
三、刑事訴訟法第159條之5規定：「（第1項）被告以外之人於
    審判外之陳述，雖不符前4條之規定，而經當事人於審判程
    序同意作為證據，法院審酌該言詞陳述或書面陳述作成時之
    情況，認為適當者，亦得為證據。（第2項）當事人、代理
    人或辯護人於法院調查證據時，知有第159條第1項不得為證
    據之情形，而未於言詞辯論終結前聲明異議者，視為有前項
    之同意。」，其立法意旨在於傳聞證據未經當事人之反對詰
    問予以核實，原則上先予排除，惟若當事人已放棄詰問或未
    聲明異議，基於證據資料愈豐富，愈有助於真實發現之理念
    ，且強化言詞辯論原則，法院自可承認該傳聞證據例外擁有
    證據能力。又按刑事訴訟法第159條之5立法意旨，在於確認
    當事人對於傳聞證據有處分權，得放棄反對詰問權，同意或
    擬制同意傳聞證據可作為證據，屬於證據傳聞性之解除行為
    ，如法院認為適當，不論該傳聞證據是否具備刑事訴訟法第
    159條之1至第159條之4所定情形，均容許作為證據，不以未
    具備刑事訴訟法第159條之1至第159條之4所定情形為前提。
    本案判決下列所引用被告以外之人於審判外之陳述，檢察官
    、被告及辯護人於本院準備程序均同意有證據能力（見本院
    卷第105至112頁），又檢察官、被告及其辯護人就上開證據
    於本院審理時均表示沒有意見，且經本院審理時予以提示並
    告以要旨，檢察官、被告、辯護人均未於言詞辯論終結前聲
    明異議，本院審認上開證據作成時之情況，應無違法取證或
    不當情事，且與本案待證事實間復具有相當之關聯性，以之
    作為證據應屬適當，依刑事訴訟法第159條之5之規定，自有
    證據能力。
四、刑事訴訟法第159條至第159條之5有關傳聞法則之規定，乃
    對於被告以外之人於審判外之言詞或書面陳述所為之規範；
    至非供述證據之物證，或以科學、機械之方式，對於當時狀
    況所為忠實且正確之記錄，性質上並非供述證據，應無傳聞
    法則規定之適用，如該非供述證據非出於違法取得，並已依
    法踐行調查程序，即不能謂其無證據能力。本案以下引用之
    非供述證據，均與本案待證事實具有關聯性，檢察官、被告
    及其辯護人皆不爭執其證據能力，且無證據證明有何偽造、
    變造或公務員違法取得之情事，復經本院依法踐行調查證據
    程序，自得作為證據，而有證據能力　　
貳、實體部分：
一、關於認定犯罪事實欄一所示販賣毒品犯行所憑之證據及理由
    ：
  ㈠訊據被告對於上開犯罪事實欄一、㈠、㈡所示販賣毒品犯行於
    警詢、偵訊、原審訊問、準備程序與審理及本院準備程序與
    審理時均坦承不諱（見109年度偵字第26552號卷〈下稱偵265
    52號卷〉第190頁、第201至202頁、第235頁；臺灣臺中地方
    法院109年度聲羈字第568號卷〈下稱聲羈卷〉第13至14頁；原
    審卷第39頁、第92頁、第204頁；本院卷第112頁、第208至2
    09頁），核與證人○○○於警詢、偵訊證述之情節（見偵26552
    號卷第70至72頁、第125至127頁）相符，並有⑴○○○指認犯罪
    嫌疑人紀錄表（見偵26552號卷第79至81頁）；⑵臺灣臺中地
    方法院109年聲監字第265號通訊監察書暨電話附表、臺灣臺
    中地方法院109年7月17日中院麟刑山109聲監可字第48號准
    予認可函（見偵26552號卷第99頁、第103頁、第97頁）；⑶
    臺灣之星甲門號申租人資料查詢（申租人○○○即被告之父、
    甲門號與Ａ門號於109年4月13日至109年4月26日雙向通聯紀
    錄（見偵26552號卷第95頁、第91至92頁）；⑷Ａ序號電話與
    甲門號於109年4月13日通訊監察譯文摘要（見偵26552號卷
    第120至121頁）、臺中市豐原區圓環東路109年4月13日監視
    器錄影畫面翻拍照片（見偵26552號卷第89頁）；⑸Ａ門號與
    甲門號於109年4月17日通訊監察譯文摘要（見偵26552號卷
    第39至43頁）、○○○車旅館109年4月17日監視器錄影畫面翻
    拍相片（見偵26552號卷第45至47頁）在卷可稽；又員警逮
    捕被告後，當場扣得甲行動電話（含甲門號SIM卡）乙節，
    亦有臺灣臺中地方法院109年聲搜字第1342號搜索票、臺中
    市刑警大隊搜索扣押筆錄及扣押物品目錄表、扣案物照片（
    見偵26552號卷第49頁、第53至57頁、第213頁）在卷可查及
    甲行動電話（含甲門號SIM卡）扣案可資佐證。綜上，足認
    被告上開任意性之自白核與事實相符，並有上開證據足資佐
    證，自堪信為真實。
　㈡按販賣毒品之所謂販賣行為，須行為人主觀上有營利意圖，
    且客觀上有販入或賣出毒品行為，即足構成，至於實際上是
    否已經獲利，則非所問；必也始終無營利之意思，而以原價
    或低於原價有償讓與他人，方難謂為販賣行為，而僅得以轉
    讓罪論處（最高法院93年度台上字第1651號判決要旨參照）
    。即於有償讓與他人之初，係基於營利之意思，並著手實施
    ，而因故無法高於購入之原價出售，最後不得不以原價或低
    於原價讓與他人時，仍屬販賣行為。且毒品危害防制條例所
    處罰之「販賣」毒品罪，所著重者為在主觀上有藉以牟利之
    惡性，及對毒品之擴散具有較有償或無償轉讓行為更嚴重之
    危害性，被告有無「營利」之意圖，係從客觀之社會環境、
    情況，及證人、物證等資料，依據證據法則綜合研判認定。
    又按毒品無一定價格，各次買賣之價格，當亦各有差異，隨
    供需雙方之資力、關係之深淺、需求之數量、貨源之充裕與
    否、販賣者對於資金之需求如何即殷切與否，以及政府查緝
    之態度，進而為各種不同之風險評估，而為機動性之調整，
    是其價格標準，自非一成不變，且販賣者從各種「價差」或
    「量差」或係「純度」謀取利潤方式，或有差異，然其所圖
    利益之非法販賣行為目的，則屬相同，並無二致。衡諸毒品
    取得不易，量微價高，且為政府查緝之違禁物，販賣毒品罪
    要屬重罪，依一般社會通念以觀，凡為販賣之不法勾當者，
    倘非以牟利為其主要誘因及目的，應無甘冒遭他人供出來源
    或遭檢警查緝法辦之危險，而平價供應他人施用之理，因此
    其販入之價格必較出售之價格低廉，或以同一價格販賣而減
    少毒品之份量，而有從中賺取買賣價差牟利之意圖及事實，
    應屬符合論理法則且不違背社會通常經驗之合理判斷。查證
    人○○○與被告並非至親或長久交往而具有特殊情誼關係，倘
    非有利可圖，被告自無可能將得來不易之海洛因輕易提供予
    證人○○○之理；再酌以毒品危害防制條例第4條第1項之販賣
    第一級毒品罪，屬最輕本刑無期徒刑以上之重罪，是若非為
    從中賺取價差或留用部份毒品供己施用之不法利益，被告當
    無甘冒科處重責之風險而與上開購毒者進行毒品交易之理，
    參以被告於偵訊及檢察官聲請法院羈押訊問時供稱：○○○購
    買5,000元該次，伊可以賺1,500元，○○○購買20,000元那次
    ，伊原可以賺到5,000元，但○○○僅給17,000元，故伊僅賺到
    3,000元等語（見偵26552號卷第202頁；聲羈卷第14頁），
    顯見被告係以販賣毒品之成本與售價「價差」牟利。從而，
    依據上開證據及經驗法則綜合研判，堪認被告所為販賣第一
    級毒品犯行，主觀上具有營利之意圖甚明。
　㈢綜上，本案被告上開犯罪事實欄一、㈠、㈡所示販賣第一級毒
    品犯行事證已臻明確，均應依法予以論罪科刑。
二、關於認定犯罪事實欄二所示犯行所憑之證據及理由：
  ㈠被告於警詢、檢察官聲請法院羈押訊問、原審訊問、準備程
    序與審理及本院準備程序與審理時對上開犯罪事實欄二所載
    之犯罪事實均坦承不諱（見109年度偵字第26572號卷〈下稱
    偵26572號卷〉第40至41頁；聲羈卷第14頁；原審卷第39頁、
    第92頁、第204頁；本院卷第112頁、第209至210頁），核與
    證人○○○、○○○、○○○於警詢證述之情節（見偵26572號卷第49
    至51頁、第43至45頁、第53至57頁）相符，並有⑴臺南市政
    府警察局第一分局道路交通事故現場圖、道路交通事故調查
    報告表㈠㈡、道路交通事故照片、臺南市政府警察局第一分局
    交通分隊道路交通事故當事人登記聯單-非交通事故（見偵2
    6572號卷第77至85頁、第87至125頁、第75至76頁）；⑵乙車
    車號查詢汽車車籍、Ｃ汽車車號查詢汽車車籍（見偵26572號
    卷第165頁、第169頁）；⑶○○○之臺南市立醫院109年9月2日
    診斷證明書、○○○之臺南市立醫院109年9月2日診斷證明書、
    ○○○之臺南市立醫院109年9月2日診斷證明書（見偵26572號
    卷第67頁、第65頁、第69頁）；⑷警員○○○職務報告、警員○○
    ○及偵查第六隊副隊長○○○職務報告（見偵26572號卷第71至7
    4頁）在卷可稽，足認被告上開任意性之自白核與事實相符
    ，並有上開證據足資佐證，自堪信為真實。
  ㈡另按刑法第138條所稱公務員職務上掌管之物品，係指公務員
    因執行職務所掌管與該職務有直接關係之物品而言，如非公
    務員基於職務關係所執掌之物品，僅因一時方便以公務員個
    人之物品供公務使用，既非公務員本於職務所掌管，自非本
    條所保護之客體（最高法院92年度台上字第6611號判決意旨
    參照）。經查，上開警員○○○所騎乘Ｂ機車固有因被告駕駛乙
    車衝撞而損壞情形，然經警員○○○表示Ｂ機車係其向當地友人
    借得，僅供該次出勤使用等語（見原審卷第239頁公務電話
    紀錄），是Ｂ機車純屬民眾之私人物品，並非基於職務關係
    而由警察機關配置使用，自不能認為係公務員職務上所掌管
    之物品，併予敘明。
　㈢綜上，被告上開妨害公務執行及毀損公務員職務上掌管物品
    犯行均堪認定，應依法予以論罪科刑。　
三、論罪部分：
  ㈠按行為後法律有變更者，適用行為時之法律，但行為後之法
    律有利於行為人者，適用最有利於行為人之法律，刑法第2
    條第1項定有明文。經查：
  ⒈毒品危害防制條例第4條及第17條第2項規定業於109年1月15
    日經總統公布修正，於被告為犯罪事實欄一、㈠、㈡行為後之
    109年7月15日施行。⑴修正前之毒品危害防制條例第4條第1
    項原規定「製造、運輸、販賣第一級毒品者，處死刑或無期
    徒刑；處無期徒刑者，得併科新臺幣二千萬元以下罰金。」
    ；修正後則為「製造、運輸、販賣第一級毒品者，處死刑或
    無期徒刑；處無期徒刑者，得併科新臺幣三千萬元以下罰金
    。」，經比較修正前後之法律，修正後該條項之法定構成要
    件雖未變更，然其法定刑度已較修正前為高，是修正後新法
    並未較有利於行為人。⑵修正前毒品危害防制條例第17條第2
    項規定：「犯第4條至第8條之罪於偵查及審判中均自白者，
    減輕其刑」；修正後則規定「犯第4條至第8條之罪於偵查及
    歷次審判中均自白者，減輕其刑」。修正後就被告自白犯罪
    減輕其刑之適用，變更為「於偵查及歷次審判中均自白」，
    修正後之要件須於「歷次」審判中均自白犯罪始得依該條規
    定減輕其刑，其減輕其刑之要件較修正前為嚴苛，經比較新
    舊法規定，修正後之規定顯然並未較有利於被告。綜上，經
    新舊法比較結果，修正後之毒品危害防制條例第4條第1項、
    第17條第2項等規定均未較有利被告，依刑法第2條第1項前
    段規定，應適用被告行為時即修正前毒品危害防制條例第4
    條第1項、第17條第2項之規定論處。
  ⒉另被告為犯罪事實欄二行為後，刑法第135條第1項於110年1
    月20日修正公布，並自同年1月22日施行，修正前規定為：
    「對於公務員依法執行職務時，施強暴脅迫者，處3年以下
    有期徒刑、拘役或9000元以下罰金。」；修正後刑法第135
    條規定為「對於公務員依法執行職務時，施強暴脅迫者，處
    3年以下有期徒刑、拘役或30萬元以下罰金。意圖使公務員
    執行一定之職務或妨害其依法執行一定之職務或使公務員辭
    職，而施強暴脅迫者，亦同。犯前二項之罪而有下列情形之
    一者，處6月以上5年以下有期徒刑：一、以駕駛動力交通工
    具犯之。二、意圖供行使之用而攜帶兇器或其他危險物品犯
    之。犯前三項之罪，因而致公務員於死者，處無期徒刑或7
    年以上有期徒刑；致重傷者，處3年以上10年以下有期徒刑
    。」，經比較新舊法結果，修正後刑法第135條第3項第1款
    新增駕駛動力交通工具而犯對於公務員依法執行職務時，施
    強暴脅迫罪之規定，其法定刑為6月以上5年以下有期徒刑，
    對被告較不利，自應適用被告行為時即修正前刑法第135條
    第1項之規定論處。
  ㈡犯罪事實欄一部分：
　⒈核被告就犯罪事實欄一、㈠、㈡部分所為，均係犯修正前毒品
    危害防制條例第4條第1項販賣第一級毒品罪。被告因販賣第
    一級毒品海洛因而持有該毒品之低度行為，應為其販賣第一
    級毒品海洛因之高度行為所吸收，不另論罪。
　⒉被告就犯罪事實欄一、㈠、㈡所示販賣第一級毒品犯行，均於
    警詢、偵訊時自白犯行，復於原審訊問、準備程序與審理及
    本院準備程序與審理時坦承上開犯罪，已如前述，自均應依
    修正前毒品危害防制條例第17條第2項之規定，予以減輕其
    刑。
  ⒊按毒品危害防制條例第17條第1項規定：「犯第4條至第8條、
    第10條或第11條之罪，供出毒品來源，因而查獲其他正犯或
    共犯者，減輕或免除其刑。」，次按毒品危害防制條例第17
    條第1項規定，旨在鼓勵毒品下游者具體供出其上游供應人
    ，俾進一步擴大查緝績效，揪出其他正犯或共犯，以確實防
    制毒品泛濫或更為擴散。所謂「供出毒品來源，因而查獲」
    ，係指被告翔實供出毒品來源之具體事證，因而使有偵查（
    或調查）犯罪職權之公務員知悉而對之發動偵查（或調查）
    ，並因而查獲者而言。而其中所言「查獲」，除指查獲該其
    他正犯或共犯外，並兼及被告所指其毒品來源其事（最高法
    院102年度台上字第5225號判決意旨參照）。經查，被告於
    警詢供稱：所販賣海洛因來源係向綽號「檸檬」之男子購入
    等語（見偵26552號卷第191頁）；復於原審準備程序供稱：
    毒品來源是「檸檬」之前女友「○○○」等語（見原審卷第92
    頁）。經本院函詢臺灣高雄地方檢察署有無因被告所供毒品
    來源而查獲上手○○○，經臺灣高雄地方檢察署檢察官函覆略
    以：本署110年度偵緝字第843號被告○○○毒品危害防制條例
    案業已偵查終結，並檢送該案不起訴處分書1份，此有臺灣
    高雄地方檢察署111年4月20日雄檢榮宇110偵緝843字第1119
    028312號函暨臺灣高雄地方檢察署110年度偵緝字第843號檢
    察官不起訴處分書在卷可稽（見本院卷第171至176頁），嗣
    經臺灣高雄地方檢察署檢察官依職權送請再議，經臺灣高等
    檢察署高雄檢察分署認原處分並無不當，應予維持，而為駁
    回之處分，此有臺灣高等檢察署高雄檢察分署111年度上職
    議字第1915號處分書1份在卷可稽（見本院卷第189頁），足
    認本件尚無被告翔實供出毒品來源之具體事證，因而查獲毒
    品上手之情形，即難認有毒品危害防制條例第17條第1項規
    定之適用，附此敘明。
  ⒋按刑事審判旨在實現刑罰權之分配的正義，故法院對有罪被
    告之科刑，應符合罪刑相當之原則，使輕重得宜，罰當其罪
    ，以契合社會之法律感情，此所以刑法第57條明定科刑時應
    審酌一切情狀，尤應注意該條所列10款事項以為科刑輕重之
    標準，並於同法第59條賦予法院以裁量權，如認犯罪之情狀
    可憫恕，認科以最低度刑仍嫌過重者，得酌量減輕其刑，俾
    使法院就個案之量刑，能為適當之斟酌。刑法第59條之所謂
    犯罪之情狀，應審酌其犯罪有無可憫恕之事由，即有無特殊
    之原因與環境，在客觀上足以引起一般同情，暨宣告法定低
    度刑，是否猶嫌過重等因素，以為判斷（最高法院38年台上
    字第16號、45年台上字第1165號、51年台上字第899號判例
    參照）。查被告販賣第一級毒品之犯行雖不可取，惟其販賣
    第一級毒品海洛因對象僅有1人，相對於長期且大量販賣毒
    品之大毒梟，其對社會治安及國民健康所造成之危害尚屬較
    輕，是從其犯案情狀對照修正前毒品危害防制條例第4條第1
    項販賣第一級毒品罪之法定本刑為「死刑或無期徒刑，處無
    期徒刑者，得併科新臺幣2000萬元以下罰金」，縱依前揭規
    定減輕其刑，科以法定最輕本刑仍嫌過重，認有情輕法重，
    難謂符合罪刑相當性及比例原則，更無從與大毒梟之惡行有
    所區隔，客觀上足以引起一般之同情，是被告所犯販賣第一
    級毒品之犯罪情狀尚有可憫之處，爰均依刑法第59條之規定
    ，酌量減輕其刑。
  ⒌被告就本件販賣第一級毒品犯行，同時具有修正前毒品危害
    防制條例第17條第2項及刑法第59條減輕其刑規定之適用，
    依法遞減之。　
　⒍臺灣臺中地方檢察署檢察官以109年度偵字第32855號移送併
    案審理部分，犯罪事實即指本件犯罪事實欄一、㈠、㈡犯行，
    該等犯罪事實與本件起訴並經論罪科刑之犯罪事實欄一㈠、㈡
    事實相同，為同一案件，本院自得併予審理，附此敘明。
  ㈢犯罪事實欄二部分：
　⒈按刑法第135條第1項之罪，以對於公務員依法執行職務時施
    強暴脅迫為要件。此之所謂施強暴，不以對於公務員之身體
    直接實施暴力為限，凡以公務員為目標，而對物或對他人施
    暴力，其結果影響及於公務員之執行職務者，亦屬之（最高
    法院84年度台非字第333號判決意旨參照）。復按刑法第138
    條之毀損公務員職務上掌管之物品罪，祇要對於公務員職務
    上所掌管之物品，有毀棄、損壞、隱匿或致令不堪用之任一
    行為，罪即成立，不以兼具為限，而組成車輛之任一零件與
    配備，均具有其特定之功能性，如遭破壞，自足減損各該零
    件之功能及作用，降低車輛駕駛之安全性，並造成修復或更
    換零件之財物損失，均足成立損壞物品之罪（最高法院88年
    度台上字第3742號判決意旨參照）。經查，本案Ｃ汽車屬臺
    中市政府警察局所有之偵防車，有上開Ｃ汽車車號查詢汽車
    車籍在卷可稽，該車為員警執行勤務之用，乃公務員職務上
    所掌管之物品，而被告明知員警執行逮捕勤務，竟以駕駛乙
    車前後衝撞此強暴手段欲脫免逮捕，致Ｃ汽車零件受損，同
    時致員警○○○受傷，又對實施逮捕之員警○○○、○○○頑強抗拒
    ，亦致員警○○○、○○○受傷。是核被告就犯罪事實欄二部分所
    為，係犯修正前刑法第135條第1項妨害公務執行罪、刑法第
    138條損壞公務員職務上掌管之物品罪。
　⒉被告所犯上開2罪，係於短時間內接連為之，且就整體過程予
    以客觀觀察，可認各該獨立之行為均係其基於為逃避員警逮
    捕之同一原因，並出於妨害警方執行公權力之同一不法目的
    所為，彼此間具有不可分割之事理上關聯，依一般社會通念
    ，認應評價為一行為，較符合罪刑相當原則，為想像競合犯
    ，應依刑法第55條之規定，從一重之損壞公務員職務上掌管
    之物品罪處斷。
  ㈣被告就上開販賣第一級毒品罪（2罪）、損壞公務員職務上掌
    管之物品罪，犯意各別、行為互殊，應予以分論併罰。
四、原審以被告上開販賣第一級毒品、妨害公務執行罪、損壞公
    務員職務上掌管之物品犯行事證明確，適用刑事訴訟法第29
    9條第1項前段，毒品危害防制條例第4條第1項（修正前）、
    第17條第2項（修正前）、第19條第1項，刑法第2條第1項前
    段、第11條、第135條第1項（修正前）、第138條、第55條
    、第59條、第41條第1項前段，第51條第5款、第38條之1第1
    項，刑法施行法第1條之1第1項等規定，並以行為人之責任
    為基礎，審酌被告：⑴前曾因竊盜、強盜等案件，經法院判
    決有罪確定，入監執行後，甫於107年9月12日假釋出監，有
    臺灣高等法院被告前案紀錄表附卷可稽，竟於假釋期間再犯
    本案；⑵明知第一級毒品海洛因不得非法持有、販賣，竟不
    思守法自制，循正當途徑獲取所需，為貪圖一己私利，鋌而
    走險販賣海洛因予他人，使毒品散播，致使購買毒品者沈迷
    於毒癮而無法自拔，直接戕害國民身心健康，間接危害社會
    治安，敗壞社會善良風氣，進而導致施用毒品者為購買毒品
    施用而觸犯刑典之情事發生，殊值非難；⑶本案查獲販賣海
    洛因之對象人數、交易價額；⑷為逃避警方查緝，駕車衝撞
    ，罔顧公眾安全，對不特定人之生命、身體、財產均帶來高
    度危險性，影響社會秩序；又明知員警係依法執行職務，猶
    駕車衝撞、以暴力抗拒，致偵防車受有毀損、員警受傷，蔑
    視國家公權力，顯已侵害警察機關執行職務之嚴正性，影響
    社會秩序及國家公務之順利遂行，所為實不足取；⑸犯後坦
    認犯行之態度，且告訴人○○○、○○○、○○○均已撤回毀損、傷
    害之告訴，表示不再追究之意（見偵26572號卷第191至195
    頁聲請撤回告訴狀），兼衡被告於原審審理時自陳學歷、家
    庭成員（見原審卷第206頁）及所提出里民家境清寒證明書
    （見原審卷第229頁），暨被告犯罪動機、手段等一切情狀
    ，就被告販賣第一級毒品犯行部分，分別量處如附表編號1
    、2主文欄所示之刑；就被告損壞公務員職務上掌管之物品
    犯行部分，量處如附表編號3主文欄所示之刑及諭知易科罰
    金之折算標準。並就附表編號1、2所宣告有期徒刑部分，衡
    酌被告之人格、所犯各罪侵害法益之異同、對侵害法益之加
    重效應及時間、空間之密接程度，刑罰邊際效應隨刑期而遞
    減及行為人所生痛苦程度隨刑期而遞增，考量被告復歸社會
    之可能性，為整體評價，定其應執行之刑有期徒刑8年10月
    ，以示懲儆。又就沒收部分敘明：㈠按犯毒品危害防制條例
    第4條之罪者，其供犯罪所用之物，不問屬於犯罪行為人與
    否，均沒收之，毒品危害防制條例第19條第1項定有明文。
    查扣案之SAMSUNG廠牌行動電話（即甲行動電話）及門號000
    0000000號（即甲門號）SIM卡，為被告供與證人○○○為犯罪
    事實欄一、㈠、㈡所示聯繫交易第一級毒品事宜之用，業據被
    告於原審審理時供述明確（見原審卷第199頁），復有上開
    甲門號與Ａ門號雙向通聯紀錄、Ａ序號電話與甲門號通訊監察
    譯文摘要、Ａ門號與甲門號通訊監察譯文摘要在卷可稽，上
    開扣案物應依毒品危害防制條例第19條第1項規定，於被告
    所犯犯罪事實欄一、㈠、㈡即附表編號1、2所示之罪項下分別
    宣告沒收。㈡次按刑法第38條之1第1項本文規定「犯罪所得
    ，屬於犯罪行為人者，沒收之」、第3項規定「前二項之沒
    收，於全部或一部不能沒收或不宜執行沒收時，追徵其價額
    」。查犯罪事實欄一、㈠、㈡即附表編號1、2所示各次販賣毒
    品所得，屬被告所有，應依上揭規定，於附表編號1、2所示
    各該次犯罪項下諭知沒收之。又被告雖已於偵查中向檢察官
    辦理自動繳回犯罪所得（繳回新臺幣27,000元），有臺灣臺
    中地方檢察署扣押物品清單及贓證物款收據在卷可佐（見偵
    26552號卷第239至240頁），然此僅係其所得財物並不存在
    全部或一部不能沒收之情形，而毋庸併為追徵價額之諭知而
    已，自仍應依上開刑法第38條之1第1項前段宣告沒收，始為
    適法。㈢被告駕駛用以衝撞偵防車之乙車，據被告於原審審
    理時供稱係其所購入（見原審卷第204頁），可認係刑法第3
    8條第2項前段所規定供犯罪所用之物而屬於犯罪行為人者，
    然審酌若宣告沒收乙車，相較被告犯罪情節，實屬過苛，爰
    依刑法第38條之2第2項規定，不予宣告沒收，附此敘明。㈣
    至被告另遭扣案之蘋果廠牌行動電話（含門號0000000000號
    SIM卡）、蘋果廠牌行動電話（含門號0000000000號SIM卡）
    、分裝袋1包、甲基安非他命3包、吸食器2支、夾鏈袋1包，
    據被告於原審審理時供稱與本案無關（見原審卷第199頁）
    ，且無證據證明上開物品係被告本件犯罪所得，或供本件犯
    罪所用或所生之物，自不得於本案宣告沒收，附此敘明。經
    核原審判決認事用法核無違誤，量刑亦屬妥適。
五、關於上訴理由之審酌：
　㈠被告上訴意旨略以：被告於偵、審階段就本案犯行均予以認
    罪，亦向警方供出毒品上手之相關資料，且積極配合調查，
    顯見被告巳幡然悔悟，犯後確有悔改，然原審卻漏未審酌上
    情，未依毒品危害防制條例第17條第1項之規定減輕其刑，
    仍判處被告應執行有期徒刑8年10月，恐有違反比例原則及
    量刑過重之虞，請鈞院撤銷原判決，從輕量刑等語。　　　
　㈡本院查：
　⒈本案並無被告供出毒品來源，因而查獲毒品上手之情形，即
    難認有毒品危害防制條例第17條第1項規定之適用，已如前
    述（詳理由欄貳、三、㈡、⒊所述），是以被告此部分上訴所
    陳並無足採。
　⒉刑罰之量定，屬法院自由裁量之職權行使，應審酌刑法第57
    條所列各款事由及一切情狀，為酌量輕重之標準，並非漫無
    限制；量刑輕重係屬事實審法院得依職權自由裁量之事項，
    苟已斟酌刑法第57條各款所列情狀而未逾越法定刑度，不得
    遽指為違法；且在同一犯罪事實與情節，如別無其他加重或
    減輕之原因，下級審量定之刑，亦無過重或失輕之不當情形
    ，則上級審法院對下級審法院之職權行使，原則上應予尊重
    （最高法院72年台上字第6696號、75年台上字第7033號判例
    及85年度台上字第2446號判決意旨參照）。原判決認定被告
    所犯上開販賣第一級毒品罪，各罪所憑之證據，業經詳細調
    查審酌，經核並無違背證據法則及論理法則，且量刑方面，
    審酌被告前開情事（詳理由欄貳、四所示），各量處有期徒
    刑7年10月、8年4月、6月，並無被告上訴指摘量刑過重或違
    反比例、公平原則之情形。原審既已依刑法第57條之規定，
    審酌被告上開一切情狀而於法定刑度內量刑，顯無量刑過重
    之情形，且被告於本院審理時並未再提出其他有利之證據或
    辯解，是被告上訴意旨指摘原判決量刑過重，並請求從輕量
    刑云云，自難予採取。
  ⒊綜上所述，本案被告上訴意旨所陳均無足採，且被告及其辯
    護人在本院並未提出其他有利之證據或辯解，被告上訴為無
    理由，應予以駁回其上訴。　
據上論結，應依刑事訴訟法第368條，判決如主文。
本案經檢察官蕭如娟提起公訴及移請併案審理，檢察官李芳瑜到
庭執行職務。
中　　華　　民　　國　　111 　年　　6 　　月　　14　　日
              刑事第二庭　  審判長法　官　何志通
                                  法　官　吳進發
                                  法　官　石馨文
以上正本證明與原本無異。
如不服本判決應於收受送達後二十日內向本院提出上訴書狀，其
未敘述上訴理由者，並得於提起上訴後二十日內向本院補提理由
書（均須按他造當事人之人數附繕本）「切勿逕送上級法院」。
因疫情而遲誤不變期間，得向法院聲請回復原狀。

                                  書記官  陳儷文
　　　　　　　　　　　　　　　　　
中　　華　　民　　國　　111 　年　　6 　　月　　14　　日
附錄本案論罪科刑法條全文：
修正前毒品危害防制條例第4條
製造、運輸、販賣第一級毒品者，處死刑或無期徒刑；處無期徒
刑者，得併科新臺幣二千萬元以下罰金。
製造、運輸、販賣第二級毒品者，處無期徒刑或七年以上有期徒
刑，得併科新臺幣一千萬元以下罰金。
製造、運輸、販賣第三級毒品者，處七年以上有期徒刑，得併科
新臺幣七百萬元以下罰金。
製造、運輸、販賣第四級毒品者，處五年以上十二年以下有期徒
刑，得併科新臺幣三百萬元以下罰金。
製造、運輸、販賣專供製造或施用毒品之器具者，處一年以上七
年以下有期徒刑，得併科新臺幣一百萬元以下罰金。
前五項之未遂犯罰之。



修正前中華民國刑法第135條
對於公務員依法執行職務時，施強暴脅迫者，處3年以下有期徒
刑、拘役或9千元以下罰金。
意圖使公務員執行一定之職務或妨害其依法執行一定之職務或使
公務員辭職，而施強暴脅迫者，亦同。
犯前2項之罪，因而致公務員於死者，處無期徒刑或7年以上有期
徒刑；致重傷者，處3年以上10年以下有期徒刑。

中華民國刑法第138條
毀棄、損壞或隱匿公務員職務上掌管或委託第三人掌管之文書、
圖畫、物品，或致令不堪用者，處5年以下有期徒刑。

附表
編號 犯行      主   文  1 如犯罪事實欄一、㈠所示 上訴駁回。【原判決諭知：李佳輝販賣第一級毒品，處有期徒刑柒年拾月；扣案之SAMSUNG廠牌行動電話壹具（含門號○○○○○○○○○○號SIM卡壹張），沒收之；已繳交之販賣毒品所得新臺幣伍仟元沒收之。】  2 如犯罪事實欄一、㈡所示 上訴駁回。【原判決諭知：李佳輝販賣第一級毒品，處有期徒刑捌年肆月；扣案之SAMSUNG廠牌行動電話壹具（含門號○○○○○○○○○○號SIM卡壹張），沒收之；已繳交之販賣毒品所得新臺幣壹萬柒仟元沒收之。】  3 如犯罪事實欄二所示 上訴駁回。【原判決諭知：李佳輝損壞公務員職務上掌管之物品，處有期徒刑陸月，如易科罰金，以新臺幣壹仟元折算壹日。】